【裁判字號】    94,勞再易,13
【裁判日期】    950308
【裁判案由】    再審之訴
【裁判全文】
臺灣臺北地方法院民事判決            94年度勞再易字第13號
再審原告    瑞輝科技股份有限公司
法定代理人  甲○○
再審被告    乙○○
訴訟代理人  邱怜珠律師
當事人間請求給付薪資等事件，再審原告對於本院民國九十四年
七月二十七日九十四年度勞簡上第二五號第二審確定判決提起再
審之訴，經本院於民國九十五年三月一日言詞辯論終結，判決如
下：
    主      文
再審原告之訴駁回。
再審訴訟費用由再審原告負擔。
    事實及理由
一、再審原告主張略以：
  (一)本院九十四年度勞簡上第二五號第二審確定判決（下簡稱原
    確定判決）有民事訴訟法第四百九十六條第一項第一款、第
    二款適用法規顯有錯誤及判決理由與主文顯有矛盾之再審事
    由：
  1.原確定判決對於再審被告應就其遲延交付工作之重大違反工
    作規則情事負舉證責任故意視而不見，並忽略再審原告已於
    民國92年4、5月間催告再審被告交付整理報告及編排文件之
    事實，況再審被告已於本院九十四年度勞簡上第二五號給付
    薪資等事件94年 7月13日言詞辯論期日自陳對於再審原告交
    辦之新公司法案例解析、勞動基準法完全未動工在案，原確
    定判決顯錯置舉證責任及違反當事人進行主義，且錯用民法
    第二百二十三條、第二百二十九條第二項規定。
  2.再審被告在上班時間常打私人電話及經營私人保險業務，並
    於92年 5月12日至14日處理私人所得稅務之申報，違反工作
    規則第二十點規定情節重大，該三天形同曠職，而依勞動基
    準法第十二條第一項第六款規定，再審原告得不經預告終止
    契約，詎原確定判決未依再審原告所提辯論意旨狀、證物及
    證人王錫芬證詞等證據，竟違法認定再審被告並無違反工作
    規則情節重大情事，顯已違背證據法則、經驗法則，屬違背
    法令。
  3.依再審被告所簽之產假與領薪證明文件已從91年4月至92年6
    月5日每日上班3小時，且再審被告亦於原審書狀中自認其自
    進公司任職時起均是每日下午2時30分上班、至5時30分下班
    ，並未全日上班，原確定判決竟認定再審原告未舉證再審被
    告每日工作未達約定之 3小時，顯然認事用法錯誤，判決理
    由顯有矛盾。
  4.原確定判決違背證據法則認定證人王錫芬之證言無法證明再
    審被告於上班時間處理私人事務之時間長短等，然則，縱使
    再審被告已向訴外人安泰人壽保險股份有限公司申請留職停
    薪，亦無法證明其未在受再審原告受僱期間另行從事保險業
    務，原確定判決之判斷已與經驗法則有違，判決理由明顯矛
    盾且違法。
  5.另再審被告解職後曾於92 年6月10日向再審原告法定代理人
    表示不再回公司任職之意而拒絕提出勞務，自與民法第二百
    三十四條規定不符，至於再審被告92年10月18日律師函僅請
    求給付薪資，根本無準備提出勞務給付之意思，此與民法第
    四百八十七條規定要件不符，詎原確定判決依此認定再審被
    告有提出勞務給付而判准其薪資報酬之請求，自有未合。
  6.再審被告為影響原審法官心證，謊言連篇顯與事實不符，原
    確定判決不察，引用錯誤之證據及資訊致影響原確定判決之
    正確性，應予廢棄而為再審原告受有利之判決。
  (二)原確定判決有民事訴訟法第四百九十六條第一項第十三款規
    定之再審事由：
  1.原確定判決未依法行使闡明權，未於判決前告知再審原告訴
    外人高平二三子之證明書不得引為證據，導致再審原告未能
    再要求證人王錫芬出庭作證影響判決，再審原告發現證人王
    錫芬為未經斟酌之證物或得使用之證物且可受較有利益之裁
    判。
  2.再審被告已於92年6月6日、92年 6月10日表示「我也不想去
    了，那是我跟你（即再審原告法定代理人）發生不愉快的地
    方，我也不想去了」而終止勞動契約自行離職，亦即合意終
    止契約、當場拒絕新職及提供勞務，再審原告則同意其原職
    務存在並要求繼續至公司上班，惟再審被告至92年 6月30日
    止已無正當理連續曠職達24日，依勞動基準法第十二條第一
    項第六款規定再審原告乃於92年 6月30日公告終止契約。況
    再審原告已於92年10月 1日公告將於同月11日停業，此時起
    兩造間已不存有勞動契約關係。現再審原告發現與再審被告
    終止勞動契約關係之公告，及再審被告未有準備提出勞務給
    付情事之新證據（詳見再審原告92年6月5日公告、92年 6月
    30日公告、92年10月 1日公告），符合民事訴訟法第四百九
    十六條第一項第十三款規定。
  3.再審被告偷走再審原告公司相關管理文件並予洩漏，違反兩
    造間僱傭合約書第二點、第四點及「智慧財產權、營業秘密
    歸屬暨保密義務同意書」第二點約定，經再審原告於93年 1
    月19日以公告終止勞動契約，再審被告自不得請求再審原告
    給付薪資，上開僱傭合約書及「智慧財產權、營業秘密歸屬
    暨保密義務同意書」、93年 1月19日公告自屬於未經發現之
    新證據。
  4.再審原告因車禍經彰化基督教醫院於88年10月12日診斷精神
    處於忘想狀態，嗣於93年1月5日及同年 2月10日仍診斷證明
    妄想、躁鬱狀態，故並無在92年6月6日對再審被告終止契約
    之意思，再審被告請求再審原告給付薪資顯無理由，上述彰
    化基督教醫院診斷書自屬於新證據。
  (三)為此本於民事訴訟法第四百九十六條第一項第一款、第二款
    、第十三款規定，提起再審之訴等語。並聲明：
  1.原確定判決不利於再審原告部分廢棄。
  2.上開廢棄部分，再審被告第一審之訴駁回。
二、再審被告則以：再審原告未將歷次書狀繕本送達再審被告，
    為此提出異議，行使責問權；又再審原告所聲請調查之證據
    ，均已經原確定判決審酌，至於再審原告於前訴訟程序判決
    確定後再寄發存證信函等情，非可為再審事由等語，資為抗
    辯。並聲明：再審原告之訴駁回。
三、本院依職權調閱本院九十三年度北勞簡字第六號、九十四年
    度勞簡上字第二五號兩造間請求給付薪資等事件卷宗。
四、關於再審被告異議表示其未收受再審原告歷次書狀繕本乙節
    ，業經其在本院95年3 月1 日言詞辯論期日當庭收受再審原
    告之再審狀及補充新證據(二)、(三)、(四)、(六)、(七)、(八)、(九)等書
    狀繕本（見本院卷第339 頁），且再審被告亦已於95年2 月
    16日聲請閱卷（見本院卷第334 頁）。準此，再審被告已詳
    悉再審原告歷次書狀陳述內容，對於其在本件訴訟程序之參
    與、進行、防禦等權利，自無影響，合先敘明。
五、首先，民事訴訟法第四百九十六條第一項第一款所謂適用法
    規顯有錯誤者滿係指確定判決所適用之法規顯然不合於法律
    規定，或與司法院現尚有效及大法官會議之解釋，或本院尚
    有效之判例顯然違反者而言；所謂適用法規顯有錯誤，係指
    確定判決就事實審法院所確定之事實適用法規顯有錯誤而言
    。其適用法規顯有錯誤之內容，應包括確定判決顯有消極的
    不適用法規及積極的適用不當兩種情形在內，至事實審法院
    認定事實錯誤，調查證據欠周或判決不備理由，雖得於判決
    確定前據為提起上訴之理由，究與適用法規顯有錯誤有別，
    當事人不得據以提起再審之訴（最高法院六十三年台上字第
    八八○號判例意旨參照）。而同條項第二款所謂判決理由與
    主文顯有矛盾者，則指確定判決依當事人主張之事實，認定
    其請求或對造抗辯為有理由或無理由，而於主文為相反之諭
    示，且其矛盾為顯然有不能併存之情形者而言，並不包括理
    由間相互矛盾之情形在內（見最高法院八十年台再字第一三
    ○號判例）。經查：
  (一)原確定判決係以再審原告要求再審被告整理資料或重新編排
    公司法及勞動基準法等文件，並未告知再審被告應於何時完
    成，且再審原告就其所稱曾於92年4、5月間催告再審被告交
    付上開整理報告資料及編排文件乙節，復不能舉證證明，自
    難認再審被告對於受交辦之工作給付期限業已屆至，再審原
    告當不能以再審被告尚未交付上開文件，即認再審被告有就
    所交辦之事項推諉而違反工作規則等情（見原確定判決第 5
    至6頁 ）。再審原告既為行使勞動基準法第十二條第一項第
    四款終止權之人，則關於其已取得該款終止權乙節，自應負
    舉證之責；亦即，再審原告抗辯再審被告有遲延交付交辦事
    項、工作等事實，顯屬有利於伊，其應就此負舉證責任。茲
    既再審原告未能確實舉證證明交付期限屆至，其請求再審被
    告負遲延責任自不足取。是原確定判決所為論斷之基礎、理
    由，核與民法第二百二十九條第二項、民事訴訟法第二百七
    十七條規定相符，並無適用法規錯誤之情形。至於再審原告
    雖陳稱：再審被告已於九十四年度勞簡上第二五號給付薪資
    等事件94年 7月13日言詞辯論期日自陳對於再審原告交辦之
    新公司法案例解析、勞動基準法完全未動工在案等語；但查
    ，經本院調閱兩造間該請求給付薪資等事件卷宗查對後，並
    無再審原告此部分所指情事存在，反而再審被告在該日言詞
    辯論期日仍然主張其已將再審原告交辦之公司法案例解析、
    勞動基準法等事項處理完畢（見本院九十四年度勞簡上字第
    二五號事件卷第 102頁背面）之情，故再審原告上開所述，
    顯屬無據。準此，再審原告指摘原確定判決忽視再審被告應
    負遲延情事之舉證責任，且違反舉證責任分配及當事人進行
    主義之原則乙節，尚不足採。
  (二)至於再審原告於前開一(一)1.至3.項下，指陳原確定判決未依
    其所提辯論意旨狀及證物、證人王錫芬證詞、再審被告於原
    審書狀自承沒有報備及公司工作規則、產假及領薪證明文件
    等相關證據，即依再審被告所述與事實不符之連篇謊言，引
    用錯誤證據及資訊，而認定再審被告違反工作規則之行為情
    節非屬重大，其認事用法違背證據及經驗法則等情事。然查
    ，再審原告上開所指陳之內容，概屬於原確定判決認定事實
    、證據取捨之權限範疇，非為適用法規錯誤之情狀，難認原
    確定判決有何違背法令可言。揆諸前揭說明，核與民事訴訟
    法第四百九十六條第一項第一款適用法規顯有錯誤要件不符
    ，再審原告此部分主張，仍無可取。
  (三)又原確定判決認定兩造間合意勞動契約不生終止效力，再審
    被告主觀上並無任意去職之意，客觀上亦繼續提供勞務，而
    適用民法第二百三十四條規定以再審原告應負受領勞務遲延
    之責任，依同法第四百八十七條規定仍應給付工資予再審被
    告等之論斷（見原確定判決第7至第9頁），並未有何違背法
    規或現存判例、解釋情形，自不得指為違法判決。而再審原
    告雖另指述原確定判決未審酌再審被告係主動終止勞動契約
    ，並拒絕提供勞務之相關證物乙節，仍然係屬於原確定判決
    認定事實及證據取捨之範疇，難謂該當於民事訴訟第四百九
    十六條第一項第一款之再審事由。
  (四)再者，原確定判決於理由項下，認定再審被告之上訴為一部
    有理由，一部無理由（見原確定判決第11頁），而於主文第
    一項諭知廢棄原第一審部分判決，而命再審原告給付廢棄部
    分工資及法定遲延利息，並駁回再審被告其餘部分上訴（見
    原確定判決第 1頁），經核並無判決理由與主文矛盾之情形
    。至於再審原告所述原確定判決認事用法錯誤且違背證據及
    經驗法則，該判決理由明顯矛盾且已違法等節縱然屬實，亦
    屬於判決理由矛盾之情形，依前開說明，與民事訴訟法第四
    百九十六條第一項第二款所謂判決理由與主文顯有矛盾者之
    要件有間，其此部分主張，洵屬無據。
  (五)綜此，再審原告指摘原確定判決適用法規顯有錯誤及判決理
    由與主文顯有矛盾等情，均無理由。
六、次按，民事訴訟法第四百九十六條第一項第十三款所謂當事
    人發見未經斟酌之證物或得使用該證物者，係指在前訴訟事
    實審言詞辯論終結前已經存在，當事人不知有該證物，現始
    知之，或雖知有此證物而不能使用，現始得使用者；而所謂
    雖知有此證物而不能使用，係指當事人在前訴訟程序雖知該
    證物存在，惟因事實上之困難，不能使用該證物而言。乃為
    促使當事人在前訴訟程序事實審言詞辯論終結前，將已存在
    並已知悉而得提出之證物全部提出，以防止當事人於判決發
    生既判力後，濫行提起再審之訴，而維持確定裁判之安定性
    。又所謂證物，兼指文書，及與文書效用相同之物件及勘驗
    物而言，不包括證人在內（最高法院二十九年上字第六九六
    號判例參照）。經查：
  (一)再審原告固然主張其發現公司公告四紙（見本院卷第42至44
    頁、 第195頁）、僱傭合約書及「智慧財產權、營業秘密歸
    屬暨保密義務同意書」（見本院卷第193、194頁）、彰化基
    督教醫院診斷書（見本院卷第196頁 、第255至258頁）等證
    據，如經斟酌即可認定兩造間勞動契約業已合法終止或有無
    效之事由，且再審被告並未有準備提出勞務給付之事實，則
    再審被告自不得請求再審原告給付工資云云。惟查，綜觀再
    審原告所提之上述文書證據，均係在前訴訟程序事實審言詞
    辯論終結（即94年 7月13日）前即已存在之訴訟資料，再審
    原告在前訴訟程序進行中，當非不知有該等證物存在，其既
    未於言詞辯論終結時之基準時點前提出，自不得再於判決確
    定後復行提出。且再審原告復未就其有何事實上障礙或其他
    原因，致不能使用該等證物以供法院斟酌之情形舉證以實其
    說，自與前開說明要件有別，難認原確定判決有本款所定再
    審事由存在。
  (二)至於再審原告聲請訊問證人王錫芬以受有利判決乙節，依前
    開說明，亦非屬本款所謂證物之範疇。
  (三)又再審原告以：再審被告自92年6 月6 日至今有再轉向他處
    服務而獲得報酬等利益，依民法第四百八十七條但書規定，
    得由其應給付再審被告之報酬額內扣除之為由，聲請調閱再
    審被告92年至94年個人所得稅申報薪資明細資料乙節，概屬
    於其在前訴訟程序事實審言詞辯論終結前，已知悉而得提出
    之證據方法，其既未在前訴訟程序為完足之證據方法聲明，
    依前開說明，顯與本款要件有悖，洵無足取。
  (四)綜此，本件並無民事訴訟法第四百九十六條第一項第十三款
    規定之再審事由存在，再審原告此項主張，洵無足採。
七、再審原告復陳稱：其法定代理人在93年1 月5 日及同年2 月
    10日經診斷證明為精神上有妄想、躁鬱狀態一節，此經本院
    於95年3 月1 日闡明其真意後，再審原告法定代理人乃陳述
    表示：「表示我與一般人處理事情不一樣，我是可以代理，
    但是要給我充裕時間思考，目前為止我的陳述就如書狀所載
    ，如有補充會再以書狀陳述。」等語（見本院卷第339 頁）
    ，故其此部分陳述既無關於本件再審之訴再審原告訴訟能力
    有無一事，且與其再審事由無涉，故無庸予以析論，附此敘
    明。
八、綜上所述，原確定判決並無民事訴訟法第四百九十六條第一
    項第一款、第二款、第十三款規定之再審事由存在，再審原
    告執以提起本件再審之訴，為無理由，應予駁回。
九、結論：再審原告之訴為無理由，依民事訴訟法第七十八條，
    判決如主文。
中    華    民    國    95    年    3     月    8     日
                  勞工法庭  審判長法  官  黃莉雲
                                  法  官  曾啟謀
                                  法  官  賴錦華
以上正本係照原本作成。
本判決不得上訴。
中    華    民    國    95    年    3    月    9    日
                                  書記官  林桂玉


司法院資訊處製作；財團法人民間司法改革基金會備份。
